【裁判字號】    99,易緝,125
【裁判日期】    991118
【裁判案由】    詐欺
【裁判全文】
臺灣臺北地方法院刑事判決             99年度易緝字第125號
公  訴  人  臺灣臺北地方法院檢察署檢察官
被      告  丁○○
上列被告因詐欺案件，經檢察官提起公訴（98年度偵字第23575
號、第23576號、第23577號及第23874號）及移送併辦（臺灣士
林地方法院檢察署98年度偵字第15770號），本院判決如下：
    主  文
丁○○幫助意圖為自己不法之所有，以詐術使人將本人之物交付
，累犯，處有期徒刑肆月，如易科罰金，以新臺幣壹仟元折算壹
日。
    事  實
一、丁○○前因強盜案件，經臺灣臺中地方法院以85年度訴字第
    1957號判決判處有期徒刑10年確定，於90年7 月25日因縮短
    刑期假釋出監，於95年9月6日未經撤銷假釋而執行完畢，猶
    不知悔改，顯可預見提供行動電話門號予他人，可能幫助他
    人遂行詐欺犯行，竟仍基於幫助他人犯詐欺罪之不確定故意
    ，於民國98年4月3日，在桃園縣中壢市某處，將其於同日向
    威寶電信股份有限公司申請之0000000000號行動電話門號交
    付自稱「甲○○」之成年男子，轉供「甲○○」所屬網路詐
    騙集團成員使用於與後述之受害人聯絡而為後述之詐騙行為
    。嗣上開詐騙犯罪集團成員隨即意圖為自己不法之所有，在
    雅虎奇摩拍賣網站上，以 ii588i、yaochieh-y、pear10115
    及lu-luhome19 拍賣帳號，分別刊登拍賣相機鏡頭、電腦行
    動硬碟及CHANEL廠牌洋皮單肩包等不實訊息，使葉文岳、丙○○、張吉平及乙○○等4人信以為真，葉文岳於98年4月28
    日下午1時26分許，在臺北市北投區○○○路40巷1號前，使
    用中國信託商業銀行自動櫃員機將新臺幣（下同）3,250 元
    匯入林威成（因與丙○○達成和解，業經本院以99年度易字
    第3392號判決判處有期徒刑3月、緩刑2年）合作金庫商業銀
    行北圓山分行（址設臺北市中山區○○○路○ 段31號）帳戶
    內；丙○○於98年4月29日9時30分許，在臺北市○○區○○
    路198巷38弄12號前，使用郵局自動櫃員機將2 萬8,000元匯
    入林威成上開帳戶內；張吉平於98年4月28日下午1時許，在
    臺北市中山區○○○路○段2號9 樓內，使用中國信託商業銀
    行之網路銀行將7,500 元匯入林威成上開帳戶內；乙○○於
    98年4月25日下午1 時35分許，在臺中市○○區○○路138號
    ，使用玉山商業銀行自動櫃員機將2萬1,000元匯入溫銀應（
    業經臺灣桃園地方法院檢察署檢察官向臺灣桃園地方法院聲
    請簡易判決處刑在案）臺北富邦商業銀行中壢分行帳戶內。
二、案經丙○○告訴及臺北市政府警察局大安、中山及北投分局
    報告臺灣臺北地方法院檢察署檢察官偵查起訴、乙○○告訴
    及臺中市警察局第六分局報告臺灣臺中地方法院檢察署檢察
    官呈請臺灣高等法院令轉臺灣士林地方法院檢察署檢察官偵
    查並移送併辦。
    理  由
壹、證據能力方面：
    按被告以外之人於審判外之言詞或書面陳述，除法律有規定
    者外，不得作為證據，刑事訴訟法第159條第1項固有明文。
    惟按被告以外之人於審判外之陳述，雖不符前4 條之規定，
    而經當事人於審判程序同意作為證據，法院審酌該言詞陳述
    或書面陳述作成時之情況，認為適當者，亦得為證據。當事
    人、代理人或辯護人於法院調查證據時，知有第159條第1項
    不得為證據之情形，而未於言詞辯論終結前聲明異議者，視
    為有前項同意，刑事訴訟法第159條之5亦有明定。查證人即
    告訴人丙○○、乙○○及證人即被害人葉文岳、張吉平於警
    詢之陳述，雖係被告以外之人於審判外之陳述，惟被告丁○○對上開證據之證據能力並不爭執，亦不聲請傳喚詰問上開
    證人，本院斟酌上開證人之言詞陳述作成時，係其遭詐騙後
    前往警局報案時所為，通常並無影響其陳述之客觀情形，認
    依上開規定，以之作為證據為適當，是上開供述證據亦有證
    據能力。至其餘憑以認定本案犯罪事實之非供述證據（詳後
    述），查無違反法定程序取得之情，依同法第158條之4規定
    反面解釋，亦具證據能力，均合先敘明。
貳、實體方面：
一、訊據被告固坦承其有於上開時、地將向威寶電信股份有限公
    司申請之0000000000號行動電話門號交付「甲○○」等情，
    其對於告訴人丙○○、乙○○及被害人葉文岳、張吉平遭詐
    騙並匯款至上開帳戶而遭他人提領乙節，亦不爭執，惟矢口
    否認有何幫助詐欺犯行，辯稱：因「甲○○」表示行動電話
    無法使用且要用電話，其才會將上開行動電話門號交給「甲○○」，其完全不知道會牽涉到詐騙集團云云。經查：
  (一)被告於上開時、地將向威寶電信股份有限公司申請之000000
    0000號行動電話門號交付「甲○○」等情，業據被告坦承不
    諱，而上開電話為「甲○○」所屬網路詐騙集團成員使用於
    詐騙告訴人丙○○、乙○○及被害人葉文岳、張吉平，致告
    訴人丙○○、乙○○及被害人葉文岳、張吉平均陷於錯誤，
    而各於上開時、地將上開各款項匯入上開帳戶並遭人提領一
    空等情，亦據告訴人丙○○（見臺灣臺北地方法院檢察署98
    年度偵字第18242號卷第9至11頁）、乙○○（見臺中市警察
    局第六分局刑案偵查卷宗第1至2頁）及被害人葉文岳（見臺
    灣臺北地方法院檢察署98年度偵字第19393號卷第5至6 頁）
    、張吉平（見同上署98年度偵字第20708 號卷第10頁）於警
    詢中證述綦詳，並有威寶電信通聯調閱查詢單及電話通話紀
    錄各1份（見同上署98年度偵字第17104號卷第40至45頁）、
    合作金庫商業銀行北圓山分行98年5 月13日合金北圓山字第
    0980001803號、98年10月16日合金北圓山字第0980003742號
    函與所附第000-0000000000000號帳戶開戶資料及交易明細1
    份（見同上署98年度偵字第17104 號卷第22頁、98年度偵字
    第23575 號卷第12至18頁）、中國信託商業銀行自動櫃員機
    交易明細表、郵政自動櫃員機交易明細表、中國信託商業銀
    行網路銀行臺幣活存明細各1 張（以上分見同上署98年度偵
    字第193934號卷第36頁、98年度偵字第18242 號卷第12頁、
    98年度偵字第20708號 卷第18頁）、臺北富邦商業銀行開戶
    資料及對帳單查詢列印資料、玉山商業銀行自動櫃員機交易
    明細表（見臺中市警察局第六分局刑案偵查卷宗第10至11頁
    、第25頁）附卷可稽。依上開各情，足認被告所申辦並交付
    之上開行動電話門號，確遭詐騙集團成員持有使用，並於詐
    騙上開告訴人及被害人匯款後加以提領花用。
  (二)按我國行動電話通信業者對於申辦行動電話門號使用並無特
    殊資格及使用目的之限制，故凡有正當目的使用行動電話門
    號之必要者，均可自行前往業者門市或特約經銷處辦請使用
    ，殊無借用他人名義所申辦行動電話門號使用之理。倘不自
    行申辦行動電話門號，反無故向他人借用行動電話門號卡使
    用，依常理得認為其借用他人行動電話門號晶片卡使用之行
    徑，極可能與財產犯罪密切相關，並藉此規避有犯罪偵查權
    限之機關循線追查之可能。且現今媒體報導中，或以中獎、
    退稅、家人遭擄、信用卡款對帳、金融卡密碼外洩、疑似遭
    人盜領存款、張揚不可告人隱私等事由，利用他人名義所申
    辦之行動電話門號作為聯繫工具，詐騙被害人至金融機構櫃
    檯電匯，抑或持金融卡至自動櫃員機依其指示操作，使被害
    人在不知情之狀況下依指示操作匯出或存入款項後，隨即將
    之提領一空之詐騙手法，層出不窮，一般人亦均有應妥善保
    管前開物件，防止被他人冒用之認知。又刑法上之故意犯，
    可分為直接故意與不確定故意，所謂不確定故意即指行為人
    對於構成犯罪之事實，預見其發生而其發生並不違反其本意
    ，刑法第13條第2 項定有明文。又時下持人頭門號以電話詐
    騙被害人轉帳、存款之行為甚為猖獗，此經媒體廣為報導，
    是依一般人之智識及社會生活經驗，極易認知收受門號晶片
    卡者悖於常情未使用自己之門號而使用他人門號，顯為遂行
    通聯紀錄不易循線追查之目的，自可產生該收受門號晶片卡
    者係用於不法財產犯罪之認識。是以，被告擅將其所申請之
    上開行動電話門號提供予不詳之成年人，其有容認該等門號
    供他人作為詐欺犯罪時使用之不確定故意，亦堪認定。
  (三)被告雖辯稱：因「甲○○」表示行動電話無法使用且要用電
    話，其才會將上開行動電話門號交給「甲○○」，其完全不
    知道會牽涉到詐騙集團云云。惟被告於偵查中係供稱：辦預
    付卡之錢是由「甲○○」繳交云云（見98年度偵字第 17104
    號第38頁至第39頁），然於本院訊問時卻改稱：其使用身分
    證替「甲○○」辦手機，還代付300 元云云（見本院99年度
    易緝字第125 號卷第16頁反面），是被告前後供述已有不一
    ，其所辯是否可採，已非無疑。況證人甲○○到庭證稱：98
    年4 月間其在通訊行上班，其確有收過別人之預付卡，都是
    親自帶客人去辦理，不會拿別人之身分證去辦，但對本案被
    告並無印象，其收購預付卡的條件是每張卡以300元至350元
    交易，不曾向別人借，都是金錢交易，其沒有帶人去辦威寶
    電信，都是辦遠傳、中華電信及臺灣大哥大，其目前在桃園
    的案子都沒有威寶電信，其之前在工地做工時，並未向別人
    收購預付卡或門號等語（見本院卷第69頁至第72頁），是證
    人甲○○不惟對被告並無印象，且就其所收購門號之電信公
    司及收購條件，與本案所涉門號及被告所述有異，尚難據以
    為被告有利之認定，益徵被告所辯不足採信。
  (四)綜上，本件事證明確，被告犯行堪以認定。
二、按刑法上之幫助犯，係對於犯罪與正犯有共同之認識，以幫
    助之意思，對於正犯資以助力，而未參與實施犯罪之行為者
    而言。因此如未參與實施犯罪構成要件之行為，且係出於幫
    助之意思提供助力，即屬幫助犯，而非共同正犯。被告基於
    幫助之犯意，提供詐騙集團成員上開行動電話門號，以供其
    施用詐術，已如前述。詐騙集團成員利用被告之幫助，使上
    開告訴人及被害人在遭施用詐術後陷於錯誤，而匯款至上開
    帳戶，足見被告僅係參與詐欺罪構成要件以外之行為，且並
    無證據證明被告係以正犯而非以幫助犯之犯意參與犯罪，應
    認其所為係幫助犯而非正犯行為。是核被告所為，係犯刑法
    第339條第1項、第30條第1 項詐欺取財罪之幫助犯。被告係
    幫助他人犯罪之幫助犯，爰依刑法第30條第2 項之規定減輕
    其刑。查被告有如事實欄所示刑之宣告及執行完畢情形，有
    臺灣高等法院被告前案紀錄表在卷可考，其於95年9月6日執
    行完畢後，5 年內故意再犯本件有期徒刑以上之罪，為累犯
    ，應依刑法第47條第1 項規定加重其刑。爰審酌被告於詐騙
    集團猖獗橫行，報章雜誌一再報導詐騙集團使用人頭門號犯
    罪之情形下，仍執意將行動電話門號提供他人使用之犯罪動
    機、目的、手段，其提供行動電話門號作為他人詐騙財物之
    工具，助長詐騙集團犯罪，增加政府查緝此類犯罪之困難，
    更因而危害他人財產法益及社會秩序，暨犯後否認犯行，未
    見悔意之態度等一切情狀，量處如主文所示之刑，並諭知易
    科罰金之折算標準。
據上論斷，應依刑事訴訟法第299條第1項前段，刑法第30條、第
339條第1項、第47條第1項、第41條第1 項前段，刑法施行法第1
條之1，判決如主文。
本案經檢察官黃碧玉到庭執行職務。
中    華    民    國    99    年    11    月    18    日
                  刑事第十四庭  審判長法  官  吳冠霆
                                      法  官  陳琪媛
                                      法  官  賴武志
以上正本證明與原本無異。
如不服本判決，應於判決送達後10日內，向本院提出上訴狀；上
訴書狀應敘述具體理由，未敘述上訴理由者，應於上訴期間屆滿
後20日內補提上訴理由書於本院。
                                      書記官  劉麗英
中    華    民    國    99    年    11    月    18    日
附錄本案論罪科刑法條全文：
中華民國刑法第339條：
意圖為自己或第三人不法之所有，以詐術使人將本人或第三人之
物交付者，處5年以下有期徒刑、拘役或科或併科1千元以下罰金
。
以前項方法得財產上不法之利益或使第三人得之者，亦同。
前2項之未遂犯罰之。

司法院資訊處製作；財團法人民間司法改革基金會備份。
